臺灣高等法院臺中分院刑事判決　　　　　　　　　九十年度上更(一)字第三五二號
　　上　訴　人　臺灣彰化地方法院檢察署檢察官
　　上　訴　人
　　即　被　告　乙○○
　　選任辯護人　劉佳田
　　　　　　　　劉榮滄
右上訴人因被告違反槍砲彈藥刀械管制條例案件，不服臺灣彰化地方法院八十七年度
訴字第九二八號中華民國八十七年十二月十七日第一審判決（起訴案號：臺灣彰化地
方法院檢察署八十七年度偵字第五五一三號），提起上訴，經最高法院第一次發回更
審，本院判決如左：
      主  文
原判決撤銷。
乙○○無罪。
      理  由
一、公訴意旨略稱：乙○○於不詳時間，在不詳處所取得具有殺傷力之改造手槍一支
    後，即未經許可持有前開改造手槍，並將之放置在其位於彰化縣竹塘鄉○○村○
    ○路保民巷二十三號前，充作競選鄉民代表總部之洋菇工寮內鐵製書桌抽屜中，
    嗣於民國（下同）八十七年七月二日十七時許，為警持搜索票在其前開競選鄉民
    代表總部之洋菇工寮搜索有關違反公職人員選舉罷免法相關証物時，在其所有並
    使用中之鐵製書桌抽屜內當場查獲並扣得前開改造手槍一支（槍枝管制編號00
    00000000）。案經彰化縣警察局二林分局移送臺灣彰化地方法院檢察署
    檢察官偵查起訴，因認被告乙○○所為，係犯槍砲彈藥刀械管制條例第十一條第
    四項之未經許可，持有可發射子彈具有殺傷力之槍枝罪嫌。
二、按犯罪事實，應依證據認定之，無證據不得推定其犯罪事實；又不能證明被告犯
    罪者，應諭知無罪之判決，刑事訴訟法第一百五十四條、第三百零一條第一項分
    別定有明文。訊據被告乙○○矢口否認持有上開槍枝犯行，辯稱：扣案之改造手
    槍非其所有，查獲處所為其競選總部，出入份子眾多，不知該槍枝為何人所有，
    嗣本件經原審判決並經聯合報刊載後，原藏放該槍枝之丙○○見報後得知事態嚴
    重連累被告，乃電話連絡及留言，並寫信告知被告該槍枝為其所藏放的；又警察
    至伊之競選總部查賄選時，是伊主動帶警員到伊之競選總部去搜索的，如被告知
    有藏放槍枝焉有主動帶警員到伊之競選總部去搜索，是被告並未持有該槍枝，亦
    不知悉有人藏放該槍枝云云。經查：
　(一)證人丙○○證述：「（被告乙○○）是我親舅舅」，「（八十七年間乙○○競選
    鄉民代表）當時競選總部有一把槍，那一把槍是我拿過去的，當時是因某日我經
    過西螺大橋因遇到臨檢我身上有帶槍，就繞道到附近我舅舅（即被告）家裡，把
    槍藏在我舅舅客廳書桌抽屜內，：：：我舅舅不知道這件事情」，「通緝期間我
    並未和我舅舅聯絡」，「我是看報紙才知道我舅舅因槍砲案件被查獲，當時我人
    還沒有被緝獲」（見本院上更(一)卷第五○、五一頁），證人丙○○於本院前審與
    被告隔離訊問時供稱：「（你放置的槍是何顏色﹖）答：槍握柄是黑色的，滑套
    白銀（色），是改造四五手槍」，「我將這把槍放在這洋菇草寮內桌子抽屜內，
    我進去時都沒有人，也沒有上鎖」（見本院上訴卷第六八頁），查本件槍枝查獲
    地點在彰化縣竹塘鄉，距西螺大橋不遠，證人丙○○所證經西螺大橋遇臨檢，繞
    道至竹塘鄉藏槍之供述，並不違常理。又證人丙○○竟能供出被查獲槍枝之型式
    及特徵，且查獲槍枝之地點係在被告之洋菇寮，因參選而改為競選總部，並非被
    告之住房，有照片附偵查卷第一六頁可稽，查獲槍枝之警員文庭章亦證稱：「由
    我搜出這把槍，我們到競選總部，到旁邊房間的桌子，該桌子上放在秤洋菇的用
具，手槍是放在桌子邊的抽屜，一打開就可看到」（見原審卷第一四頁），「（
    查獲槍枝地點）當時該處有冰庫冰存洋菇」，「（查獲之房間）有一出入口之紗
    門」（見偵查卷第二○頁），「先到被告家中搜索，再去洋菇寮（競選總部）搜
    索」，「是被告主動帶我們去（競選總部）」，「這菇寮沒有和住處連在一起」
    （見本院上訴卷第四○頁）。按藏放槍枝均置於隱密之地方，而本件查獲槍枝之
    地點既係被告之洋菇寮，於被告參選時改為競選總部，僅有紗門一處出入，與被
    告住房沒有連在一起，該處所應屬多人可隨時出入，而槍枝係放置在桌子抽屜內
    ，一打開就可看到，且由被告主動帶警員前往洋菇寮，證人丙○○亦證述其藏放
    該槍枝時被告不知情等事實以觀，被告所辯查獲之槍枝非其持有藏放應可採信。
　(二)本案查獲之槍枝，經警於槍枝上採獲半枚指紋，經初步析鑑比對該半枚指紋特徵
    點不足等情，有彰化縣警察局二林分局函敘明確，既無法比對指紋，即不得採為
    被告不利之認定。
　(三)公訴意旨以查獲槍枝處所之書桌旁及房間中，均懸掛被告日常工作後所放置之衣
    物，該處並係被告競選鄉民代表時之總部，查獲桌子上並有被告所放置之選舉名
    冊及宣傳單等競選物品，顯然搜索槍枝之書桌係由被告使用中甚明，因而認該槍
    枝係被告所持有等語。然查競選總部之書桌堆放物品，係使用中，固屬常情，但
    競選總部係多人出入之場所，該場所之書桌顯非被告一人所使用，因此無隱密性
    ，實難認被告將槍枝藏放該處，自不能以競選總部被查獲槍枝，逕認係被告所為
    。
　(四)查獲槍枝雖鑑定認具有殺傷力（見偵查卷第一四頁），然不能證明該槍枝係被告
    所持有藏放，該槍枝鑑定結果核與被告無關。
三、被查獲之槍枝既係丙○○所藏放，而被告並不知情，即不能證明被告犯罪，應為
    被告無罪之判決，原審未加詳查，對被告論罪科刑，即有未當，被告上訴據此指
    摘原審判決不當，其上訴為有理由，應由本院將原審判決撤銷改判，爰為被告無
    罪之判決，被告既應為無罪之判決，因此檢察官上訴請求併科罰金等情，其上訴
    為無理由，併予敘明。
四、據上論斷，應依刑事訴訟法第三百六十九條第一項前段、第三百六十四條、第三
    百零一條第一項前段，判決如主文。
本案經檢察官甲○○到庭執行職務。
中        華        民        國  九 十 一  年     一     月　二十九　  日
                                  臺灣高等法院臺中分院刑事第三庭
                                        審判長法　官　陳　朱　貴
                                              法  官　廖  柏  基
                                              法　官　劉　連　星
右正本證明與原本無異。
檢察官得上訴。
如不服本判決應於收受送達後十日內向本院提出上訴書狀，其未敘述上訴之理由者並
得於提起上訴後十日內向本院補提理由書（均須按他造當事人之人數附繕本）。
                                              書記官　李　妍　嬅
中        華        民        國  九 十 一  年     一     月　　三十　  日
                                                                        Ｒ
